【裁判字號】    90,易,1240
【裁判日期】    900817
【裁判案由】    傷害等
【裁判全文】
臺灣桃園地方法院刑事判決                          九十年度易字第一二四號
    公訴人  臺灣桃園地方法院檢察署檢察官
    被  告  丁○○
            戊○○
            己○○
            乙○○
            庚○○
右列被告等因傷害等案件，經檢察官提起公訴（八十九年度偵字第一四五二、四四五
六號），本院判決如左：
    主  文
戊○○傷害人之身體，處拘役貳拾日，如易科罰金以參佰元折算壹日。又損壞他人之
物，足以生損害於他人，科罰金壹仟元，如易服勞役以參佰元折算壹日。
己○○公然侮辱人，處拘役貳拾日，如易科罰金以參佰元折算壹日。又傷害人之身體
，處拘役貳拾日，如易科罰金以參佰元折算壹日。應執行拘役參拾日，如易科罰金以
參佰元折算壹日。
乙○○共同連續傷害人之身體，處拘役參拾日，如易科罰金以參佰元折算壹日。又公
然侮辱人，處拘役貳拾日，如易科罰金以參佰元折算壹日。應執行拘役肆拾日，如易
科罰金以參佰元折算壹日。
庚○○共同傷害人之身體，處拘役貳拾日，如易科罰金以參佰元折算壹日。
丁○○無罪。
    事  實
一、戊○○係桃園縣桃園市○○路四八巷九號八樓「新宿社區」之住戶丁○○之妹，
    於民國（下同）八十八年十月七日下午四時許，丁○○與其婆婆王紅英及戊○○
    三人一同自外返回上開社區內，在屬不特定多數人得共見共聞之上開社區中庭電
    梯前等候電梯時，適上開社區管理委員會主任委員己○○手持裝有茶水之杯子見
    到上情，遂對戊○○、丁○○、王洪英三人告知該電梯停電正在等候修理之中，
    丁○○即對己○○抱怨該電梯故障乙事，詎雙方竟因此發生口角爭執，己○○即
    基於公然侮辱之犯意，將上開杯子內之茶水潑向戊○○身上，而公然侮辱之，後
    戊○○、己○○二人均基於普通傷害之犯意，相互拉扯扭打在一起（丁○○、王
    洪英二人則均在一旁勸阻），致戊○○因之受有顏面擦傷之傷害，己○○則因之
    受有左手、背部、右前臂、右上臂、右中指及左食指多處擦傷之傷害。嗣經上開
    社區住戶甲○○發覺上情，即通知亦屬上開社區住戶之乙○○（即己○○之弟）
    及其妻庚○○二人出來，詎乙○○走至上開社區中庭時，即基於普通傷害之概括
    犯意及公然侮辱之犯意，先以台語三字經「幹你娘」等語侮罵丁○○，而公然侮
    辱之，再以腳踢擊丁○○臉部倒地，致丁○○因之受有頭部外傷及雙膝擦傷之傷
    害（丁○○臉上所戴眼鏡腳架亦因之折斷部分，則未據告訴），嗣戊○○見狀即
    上前將乙○○推開，庚○○即與乙○○基於上開同一普通傷害之犯意聯絡，戊○○亦另行基於毀損之犯意，庚○○、戊○○二人相互拉扯扭打在一起，將庚○○
    當時身上所穿著洋裝乙件拉扯破損而損壞之，足以生損害於庚○○本人（庚○○
    雙前臂亦因之受有擦傷多處部分，惟於偵查中係誤告丁○○，戊○○則未據告訴
    ），乙○○再先後以手、腳毆擊戊○○臉部及踢擊戊○○腹部各乙下，致戊○○
    因之受有頭部外傷及腹部挫傷之傷害（黃秀銀、己○○、王紅英三人則均在一旁
    ，均未加入拉扯扭打）。
二、案經戊○○、丁○○、己○○、乙○○、庚○○五人相互訴由桃園縣警察局桃園
    分局報請臺灣桃園地方法院檢察署檢察官偵查起訴。
    理  由
一、訊據被告戊○○、己○○、乙○○、庚○○四人固均坦承於右揭時地發生爭執相
    互拉扯，惟均矢口否認右揭犯行，被告戊○○辯稱：係己○○先拿茶水潑伊，伊
    始會與己○○拉扯在一起，且乙○○出來後即踢向丁○○倒地，伊始上前推開乙○○，伊無動手毆打己○○、乙○○、庚○○三人，亦無損壞庚○○洋裝之犯行
    云云；被告己○○、乙○○、庚○○則辯稱：係丁○○當時口氣態度不好，己○○才會拿茶水潑向戊○○，並與戊○○發生拉扯，乙○○並未罵三字經，乙○○
    、庚○○二人只有上前將戊○○、丁○○二人推開而已，伊等並無以手、腳毆擊
    戊○○、丁○○之犯行云云。經查：被告戊○○、己○○、乙○○、庚○○四人
    上開犯行，業據被告戊○○、己○○、乙○○、庚○○及丁○○五人於警、偵訊
    中及本院審理時相互指訴明確，核與證人甲○○於警訊中證稱「是於八十八年十
    月七日十六時四十分在桃市○○街四八巷中庭，當時戊○○、丁○○姐妹因社區
    停電問題而與本社區主委己○○發生口角爭執，主委便先以茶水潑向其姐妹倆，
    ....，過一會兒我更前往架開，不一會兒雙方又再起口角，主委才叫我去叫其弟
    弟乙○○出來欲理論時，適逢其弟妹庚○○先出來理論，便遭戊○○撕破衣服及
    毆打，乙○○見狀便用腳去踹其姐妹才結束了這混亂的場面（見八十九年度偵字
    第四四五六號偵查卷第四十二頁）」等語、證人丙○○於偵查中證稱「當天下午
    三點半看到他們口角爭執，.... （見同上偵查卷第六十二頁）」、「....，我
    回去時他們已在爭執拉扯（見同上偵查卷第六十四頁）」等語及證人王紅英迭次
    於警訊中及本院審理時證稱「我與丁○○、戊○○返回該處，丁○○因電梯問題
    向我埋怨，社區的管理委員己○○即與丁○○發生口角，不久黃素繡用茶水潑向
    戊○○，戊○○順手推己○○，己○○徒手開始打戊○○，二人即打成一團，經
    旁人勸開過一會己○○名來乙○○、庚○○二人，乙○○一到二話不說用腳踹丁○○的頭部及戊○○的肚子，用手打戊○○耳光，戊○○即被乙○○、庚○○
    .... 圍毆成傷（見同上偵查卷第四十三頁）」、「當天下午四點多我們回來社
    區後，因為電梯不能使用，丁○○就在抱怨說繳管理費電梯又修不好，後來己○○聽到就對丁○○說你不爽就滾蛋，戊○○就說你憑什麼叫我們滾蛋，己○○就
    拿壹杯水潑向戊○○，戊○○就跟己○○打起來，丁○○當時坐在地上，當時她
    是背著小孩，戊○○與己○○打起來約一、二分鐘，打完之後，我們繼續在那裡
    等電梯，己○○就在那裡用行動電話叫他弟弟乙○○過來，乙○○後來跟他太太
    庚○○及另外一個女人一起過來，乙○○一來就踹丁○○臉部一腳，戊○○就把
    乙○○推開，乙○○及他太太就跟戊○○又打在一起，這次打了約十分鐘左右
    ，....，第二次打完後就沒有再發生衝突，各自走開，這二次動手有很多人圍觀
    ，.... （見本院卷九十年七月十七日筆錄）」等語，均相符合，復有被告戊○○、丁○○、己○○三人所提出診斷證明書各乙紙、受損眼鏡照片乙紙及被告庚○○所提出受損洋裝照片四紙，在卷可稽，足堪認定。雖被告戊○○、己○○、
    乙○○、庚○○四人所陳述上開衝突經過，分別與證人甲○○、丙○○、王紅英
    三人證述之經過，在細節方面有所出入，惟亦不足影響本院對被告戊○○、己○○、乙○○、庚○○四人上開事實之認定，至為灼然。被告戊○○、己○○、乙○○、庚○○四人所辯，顯均係事後卸責之詞，均不足採信。被告戊○○、己○○、乙○○、庚○○四人犯行均臻明確，應予依法論科。
二、核被告戊○○所為，係犯刑法第二百七十七條第一項之傷害罪及第三百五十四條
    之毀損罪；被告己○○所為，係犯刑法第二百七十七條第一項之傷害罪及第三百
    零九條第一項之公然侮辱罪；被告乙○○所為，係犯刑法第二百七十七條第一項
    之傷害罪及第三百零九條第一項之公然侮辱罪；被告庚○○所為，則係犯刑法第
    二百七十七條第一項之傷害罪。被告戊○○、己○○、乙○○、庚○○四人犯罪
    後，刑法第四十一條易科罰金之規定，業於九十年一月十日經修正公布（同年月
    十二日起生效施行），經本院比較修正前後之規定，以修正後之規定對被告戊○○、己○○、乙○○、庚○○四人為有利，應依刑法第二條第一項前段之規定，
    從修正後刑法第四十一條第一項前段之規定處斷，合先敘明。被告乙○○先後傷
    害被告丁○○、戊○○之行為，其時間緊接，所犯構成要件相同，顯係基於概括
    犯意所為，為連續犯，應依刑法第五十六條之規定論以一罪，並加重其刑。被告
    乙○○、庚○○二人就所犯上開傷害戊○○部分傷害罪間，有犯意聯絡及行為分
    擔，均為共同正犯。被告戊○○、己○○、乙○○三人各就所犯上開之罪間，均
    犯意各別，要件不同，均應予分論併罰。爰審酌被告戊○○、己○○、乙○○、
    庚○○四人，均屬同一社區住戶，僅因一時口角，即相互侮辱對方，並相互傷害
    對方，足以生損害於庚○○本人，並分別損及其等個人之權益及被告戊○○、己○○、乙○○、庚○○四人犯罪後之態度等一切情狀，各量處如主文所示之刑，
    就被告己○○、乙○○二人均定其應執行之刑，並分別諭知易科罰金、易服勞役
    之折算標準，以資儆懲。
三、本件公訴意旨略以：被告丁○○於右揭時地與被告戊○○一同毆打庚○○，致庚○○因之受有雙前臂擦傷多處之傷害；被告己○○於右揭時地亦與乙○○、庚○○二人一同毆打戊○○，致戊○○因之受有頭部外傷及腹部挫傷之傷害，因認被
    告丁○○、己○○二人此部分所為，均涉有刑法第二百七十七條第一項之傷害罪
    嫌云云。按「犯罪事實應依證據認定之，無證據不得推定其犯罪事實」，刑事訴
    訟法第一百五十四條定有明文。訊據被告丁○○、己○○二人均堅決否認此部分
    犯行。經查：被告戊○○與被告庚○○二人拉扯扭打在一起，並遭被告乙○○先
    後以手、腳毆擊及踢擊被告戊○○頭部及腹部各乙下，並致被告戊○○、庚○○
    分別受有上述傷害之結果，惟被告丁○○、己○○二人並未加入上開拉扯扭打之
    中等情，業據被告丁○○、己○○二人於本院審理時供述明確，且證人甲○○、
    王紅英二人於警訊中及本院審理時，亦分別證稱「....，適逢其弟妹庚○○先出
    來理論，便遭戊○○撕破衣服及毆打，乙○○見狀便用腳去踹其姐妹才結束了這
    混亂的場面」、「....，我沒有動手，丁○○也沒有動手，己○○第二次沒有動
    手，第二次打完後就沒有再發生衝突，各自走開，.... 」等語明確，亦如上述
    ，並互核相符，而證人甲○○僅係上開社區住戶之一而已，與被告丁○○、己○○二人間均無任何親戚、利害關係，然證人王紅英則係被告丁○○之婆婆，惟就
    此部分衝突經過所述，竟與證人甲○○所述內容一致，是證人甲○○、王紅英二
    人此部分所述，自無事後迴護之情，而屬真實可信，則僅憑被告庚○○、戊○○
    個人相互分別指訴之詞，自不足供本院認定被告丁○○、己○○二人確有公訴人
    所指此部分犯行之依據，至為顯然。此外，復查無其他積極事證足資證明被告丁○○、己○○二人分別確有公訴人所指此部分犯行，自均屬不能證明被告丁○○
    、己○○二人此部分犯罪，就被告丁○○部分應依刑事訴訟法第三百零一條第一
    項之規定，諭知無罪之判決；被告己○○部分則因與本院上開論罪科刑（即傷害
    罪）部分間，有連續犯之裁判上一罪關係（起訴書就此部分漏論述連續犯關係）
    ，爰不另為無罪之諭知，附此敘明。
據上論斷，應依刑事訴訟法第二百九十九條第一項前段、第三百零一條第一項，刑法
第二條第一項前段、第二十八條、第五十六條、第二百七十七條第一項、第三百零九
條第一項、第三百五十四條、第五十一條第六款、修正後第四十一條第一項前段、第
四十二條第二項，罰金罰鍰提高標準條例第一條前段、第二條，判決如主文。
本案經檢察官林秀敏到庭執行職務
中      華      民      國      九十        年      八    月    十七    日
                          臺灣桃園地方法院刑事第四庭
                              法  官  林  晏  鵬
右正本證明與原本無異。
如不服本判決，應於判決送達後十日內向本院提出上訴狀( 應附繕本 )，上訴於
臺灣高等法院。
                              書記官  張  雅  慧
中        華        民        國   九十   年   九   月    五    日
附錄法條：刑法第二百七十七條、第三百零九條、第三百五十四條
刑法第二百七十七條
傷害人之身體或健康者，處三年以下有期徒刑，拘役或一千元以下罰金。
犯前項之罪，因而致人於死者，處無期徒或七年以上有期徒刑，致重傷者，處三年以
上、十年以下有期徒刑。
刑法第三百零九條
公然侮辱人者，處拘役或三百元以下罰金。
以強暴犯前項之罪者，處一年以下有期徒刑、拘役或五百元以上罰金。
刑法第三百五十四條
毀棄、損壞前二條以外之他人之物或致令不堪用，足以生損害於公眾或他人者，處二
年以下有期徒刑、拘役或五百元以下罰金。


司法院資訊處製作；財團法人民間司法改革基金會備份。
